臺灣高等法院高雄分院刑事判決　　　　 96年度上訴字第115號
上　訴　人
即　被　告　甲○○
上列上訴人因違反毒品危害防制條例案件，不服臺灣屏東地方法
院95年度訴字第943 號中華民國95年12月11日第一審判決（起訴
案號：臺灣屏東地方法院檢察署95年度毒偵字第1491號），提起
上訴，本院判決如下：
    主  文
原判決撤銷。
甲○○施用第一級毒品，累犯，處有期徒刑拾月，扣案如附表編
號一所示之物，沒收銷燬之；又施用第二級毒品，累犯，處有期
徒刑陸月，扣案如附表編號二、三所示之物，均沒收銷燬之。應
執行有期徒刑壹年肆月，扣案如附表所示之物，均沒收銷燬之。
    事  實
一、甲○○前於民國87年間，因違反麻醉藥品管理條例案件，起
    訴後，因毒品危害防制條例施行，而經法院裁定送觀察、勒
    戒，嗣認無繼續施用傾向於87年9 月10日出所，並於同年月
    24 日 經臺灣屏東地方法院以87年度易字第377 號案件為免
    刑判決；再於88年間，因違反毒品危害防制條例案件，經送
    觀察、勒戒後，認有繼續施用毒品傾向，經臺灣屏東地方法
    院檢察署檢察官聲請以簡易判決處刑並聲請強制戒治，聲請
    以簡易判決處刑部分經臺灣屏東法院以88年潮簡字第319 號
    案件，判處有期徒刑6 月確定，強制戒治部分，經送強制戒
    治後，認無繼續執行強制戒治之必要而停止戒治，所餘期間
    付保護管束，惟於保護管束期間又施用第一、二級毒品，而
    遭撤銷停止戒治，再入戒治處所執行戒治；另又於89年間，
    因施用第一、二毒品，而經臺灣屏東地方法院及本院，分別
    以90年度訴字第122 號及90年度上易字第251 號案件，判處
    有期徒刑10月及8 月確定，嗣上開強制戒治於90年3 月11日
    戒治期滿，而接續執行上開有期徒刑，於91年10月22日縮短
    刑期假釋出監，所餘刑期付保護管束，而於92年2 月3 日保
    護管束期滿視為執行完畢；後於92年間復因施用第一、二級
    毒品案件，經檢察官提起公訴並聲請強制戒治，經送強制戒
    治後，於93年1 月9 日因毒品危害防制條例修正而停止戒治
    ，起訴部分經臺灣屏東地方法院以92年度訴字第686 號案件
    ，分別判處有期徒刑1 年2 月及10月，定應執行刑為有期徒
    刑1 年10月確定，並於94年10月12日縮刑期滿執行完畢出獄
    。嗣再因施用第一、二級毒品案件，經本院以95年度上訴字
    第1840號案件，分別判處有期徒刑1 年6 月及1 年，定應執
    行刑為2 年4 月確定，尚未執行。
二、詎甲○○仍未戒除毒癮，復分別基於施用第一、二級毒品海
    洛因及甲基安非他命之犯意，於95年8 月25日晚上9 時許，
    在屏東縣枋寮鄉枋寮國小附近海邊某處，以將海洛因加水置
    入針筒內注射之方式，施用第一級毒品海洛因1 次，以將甲
    基安非他命置入玻璃吸食器內加熱燒烤，再吸食其霧化氣體
    之方式，施用第二級毒品甲基安非他命1 次。嗣於同年月26
    日上午9 時許，為警持法院核發之搜索票在枋寮鄉○○村○
    ○路1 巷27號其住處執行搜索時查獲，並扣得殘留第一級毒
    品海洛因之注射針筒1 支及殘留第二級毒品甲基安非他命之
    殘渣袋1 包、玻璃吸食器1 支等物。
二、案經屏東縣警察局枋寮分局報告臺灣屏東地方法院檢察署檢
    察官偵查起訴。
    理  由
一、按被告以外之人於審判外之陳述，雖不符刑事訴訟法第159
    條之1 至第159 條之4 規定，而經當事人於審判程序同意作
    為證據，法院審酌該言詞陳述或書面陳述作成時之情況，認
    為適當者，亦得為證據；當事人、代理人或辯護人於法院調
    查證據時，知有同法第159 條第1 項不得為證據之情形，而
    未於言詞辯論終結前聲明異議者，視為有前項之同意，同法
    第159 條之5 亦已明揭其旨。本案本院用以認定犯罪事實之
    被告以外之人之審判外之言詞及書面陳述，雖為傳聞證據，
    然檢察官及被告於原審法院審理時，及於本院言詞辯論終結
    前均未聲明異議，且本院審酌其等陳述作成時之情況，均無
    何不適當之情形，是依上開規定均得作為證據，合先敘明。
二、被告甲○○於本院審理時，雖經合法傳喚未到庭，惟上開犯
    罪事實，業據被告於警詢、偵查及原審審理時坦承不諱，且
    其於95年8 月26日上午9 時30分許經警採尿送驗，檢驗結果
    確呈嗎啡（即海洛因代謝物）及甲基安非他命陽性反應，此
    有台灣檢驗科技股份有限公司濫用藥物尿液檢驗報告、屏東
    縣警察局枋寮分局偵辦疑似施用毒品尿液檢體送驗代號與真
    實姓名對照表各1 紙附卷可稽，並有扣案如附表所示之物可
    佐；且被告自承用以施用海洛因、甲基安非他命之如附表編
    號一、二、三所示之物，經檢驗後確分呈海洛因、甲基安非
    他命陽性反應，亦有屏東縣警察局枋寮分局查獲毒品初步檢
    驗報告單1 紙在卷為憑，足證被告上開自白與事實相符，堪
    以採信。
三、被告前於87年間，因違反麻醉藥品管理條例案件，起訴後，
    因毒品危害防制條例施行，而經法院裁定送觀察、勒戒，嗣
    認無繼續施用傾向於87年9 月10日出所，並於同年月24日經
    臺灣屏東地方法院以87年度易字第377 號案件為免刑判決；
    再於88年間，因違反毒品危害防制條例案件，經送觀察、勒
    戒後，認有繼續施用毒品傾向，經臺灣屏東地方法院檢察署
    檢察官聲請以簡易判決處刑並聲請強制戒治，強制戒治部分
    ，經送強制戒治後，認無繼續執行強制戒治之必要而停止戒
    治，所餘期間付保護管束，惟於保護管束期間又施用第1、2
    級毒品，而遭撤銷停止戒治，再入戒治處所執行戒治，於90
    年3 月11日戒治期滿，而接續執行有期徒刑，於91年10月22
    日縮短刑期假釋出監，所餘刑期付保護管束，而於92年年2
    月3 日保護管束期滿視為執行完畢；後於92年間復因施用第
    一、二級毒品案件，經檢察官提起公訴並聲請強制戒治，經
    送強制戒治後，於93年1 月9 日因毒品危害防制條例修正而
    停止戒治，起訴部分經臺灣屏東地方法院以92年度訴字第68
    6 號案件，分別判處有期徒刑確定，並於94年10月12日縮刑
    期滿執行完畢出獄，此有臺灣高等法院被告前案紀錄表、臺
    灣屏東地方法院檢察署刑案資料查註紀錄表暨全國施用毒品
    案件紀錄表各1 份在卷可稽。是被告於上開強制戒治執行完
    畢後，5 年內再犯本案施用毒品犯行無訛，從而，本件事證
    明確，被告犯行堪以認定，應予依法論科。
三、查海洛因、甲基安非他命分別係毒品危害防制條例第2 條第
    2 項第1 款、第2 款所稱之第一級、第二級毒品，不得持有
    及施用，是核被告所為，係犯毒品危害防制條例第10條第1
    項、第2 項之施用第一級、第二級毒品罪。其持有第一、二
    級毒品之低度行為，應各為其施用之高度行為所吸收，均不
    另論罪。被告所犯前開2 罪，犯意各別、行為互殊，應予分
    論併罰。另被告曾於92年間因施用第一、二級毒品案件，經
    臺灣屏東地方法院以92年度訴字第686 號案件，分別判處有
    期徒刑1 年2 月及10月，定應執行刑為有期徒刑1 年10月確
    定，並於94年10月12日縮刑期滿執行完畢出獄，有臺灣高等
    法院被告前案紀錄表1 份為憑，其於上開有期徒刑執行完畢
    後，5 年以內故意再犯本件有期徒刑以上之2 罪，均為累犯
    ，應分別依法加重其刑。
四、原審據以論處被告罪刑，固非無見。惟(1)被告僅有上開施用
    第一、二級毒品各1 次之犯行，業如上述，被告雖於原審時
    自白稱：自95年7 月底又開始施用海洛因及甲基安非他命，
    均係2 至3 日施用1 次等語，惟被告此部分之犯行，除上開
    自白外，別無其他積極證據足資佐證其確與事實相符，依刑
    事訴訟法第156 條第2 項規定，自不能以被告上開自白，即
    遽認被告上開犯行。則原審認定被告係自95年7 月底某日起
    至同年8 月25日止，有施用第一、二級毒品之多次犯行，容
    有違誤；(2)原審判決理由認被告反覆多次施用第一、二級毒
    品行為，應為「集合犯」而為「包括一罪」。但若為原審所
    認為係「包括一罪」，則被告應係基於單一犯意而為，惟原
    審判決事實欄卻記載被告係基於概括犯意而為，而有事實與
    理由矛盾之違誤。被告上訴指摘原審判決量刑過重，雖無理
    由，惟原審判決既有上開違誤，自應由本院予以撤銷改判。
    爰審酌被告前經強制戒治執行完畢，且屢因施用毒品經判處
    罪刑，並甫於94年10月間執行完畢，竟仍未戒除施用毒品之
    惡習，復施用第一、二級毒品，戕害身心甚鉅，惟念其施用
    毒品乃戕害自己之健康，尚未危及他人，其犯罪之動機、方
    法、所生損害、施用第一、二級毒品之時間，及犯後坦承犯
    行，態度良好等一切情狀，就其所犯2 罪分別量處如主文第
    2 項所示之刑，並定其應執行之刑。至扣案如附表編號一、
    二、三所示之物分別為被告施用第一、二級毒品所用，且分
    別含第一、二級毒品海洛因成分（詳如附表），已如前述，
    惟因其毒品均量微難以析離，應視同毒品，而均應依毒品危
    害防制條例第18條第1 項前段規定一併諭知沒收銷燬之。
五、公訴意旨另以：被告自95年8 月15日晚上8 時30分許起，至
    同年月26日上午9 時30分採尿時間回溯72小時內之某時止，
    在屏東縣枋寮鄉枋寮國小旁海邊堤防，以每2 天施用1 次之
    頻率施用第一、二級毒品海洛因、甲基安非他命，因認被告
    此部分，亦係犯毒品危害防制條例第10條第1 、2 項之施用
    第一、二級毒品犯行云云。惟按犯罪事實應依證據認定之，
    無證據不得認定犯罪事實，刑事訴訟法第154 條第2 項定有
    明文。又被告或共犯之自白，不得作為有罪判決之唯一證據
    ，仍應調查其他必要之證據，以察其是否與事實相符。同法
    第156 條第2 項亦定有明文。公訴人所指被告上開犯行，除
    被告於95年8 月26日上午9 時30分採尿時間回溯72小時內某
    時之犯行，業經被告於原審審理時自白：係於95年8 月25日
    晚上9 時許，各施用海洛因及甲基安非他命各1 次等語，而
    此部分之犯行，有上開積極證據可以佐證而得以認定外，其
    他部分之犯行，則除被告於警詢及偵查中之自白外，別無其
    他積極證據可資佐證其上開自白與事實相符，參諸前引法條
    規定，被告此部分之犯行，自不能遽予認定。被告此部分犯
    行，原應為無罪之諭知，惟公訴人認被告此部分犯行，與本
    院論罪部分有包括一罪之關係，爰不另為無罪之諭知，併此
    敘明。
六、被告經合法傳喚，無正當理由不到庭，爰不待其陳述，逕行
    判決。
據上論結，應依刑事訴訟法第369 條第1 項前段、第364 條、第
371 條、第299 條第1 項前段，毒品危害防制條例第10條第1 項
、第2 項、第18條第1 項前段，刑法第11條、第47條第1 項、第
51條第5 款、第9 款，判決如主文。
本案經檢察官沈紹嘉到庭執行職務。
中　　華　　民　　國　　96　　年　　3 　　月　　28　　日
　　　　　　　　　刑事第七庭  審判長法　官   莊飛宗
  　　　　　　　　　　　　　　　　  法　官　 孫啟強
                                    法  官   邱明弘
以上正本證明與原本無異。
施用第一級毒品部分如不服本判決應於收受本判決後10日內向本
院提出上訴書狀，其未敘述上訴理由者，並得於提起上訴後10日
內向本院補提理由書狀（均須按他造當事人之人數附繕本）「切
勿逕送上級法院」。
中　　華　　民　　國　　96　　年　　3 　　月　　28　　日
                                    書記官  黃玉珠
附表：
┌──┬───────┬───────┬─────┐
│編號│ 物 品 名 稱  │  殘 留 毒 品 │  數  量  │
├──┼───────┼───────┼─────┤
│ 一 │  注射針筒    │  第一級毒品  │   1支    │
│    │              │  海洛因      │          │
├──┼───────┼───────┼─────┤
│ 二 │   殘渣袋     │  第二級毒品  │   1包    │
│    │              │  甲基安非他命│          │
├──┼───────┼───────┼─────┤
│ 三 │  玻璃吸食器  │  第二級毒品  │   1支    │
│    │              │  甲基安非他命│          │
└──┴───────┴───────┴─────┘
附錄本案論罪科刑法條
毒品危害防制條例第10條：
施用第一級毒品者，處6月以上5年以下有期徒刑。
施用第二級毒品者，處3年以下有期徒刑。
